臺灣臺北地方法院刑事裁定　　　　　　 100年度聲判字第64號
聲　請　人　杜秀鳳
代　理　人　郭學廉律師
被　　　告　蔣炳正
　　　　　　蕭志宏
上列聲請人因被告妨害自由案件，不服臺灣高等法院檢察署100
年2月11日檢紀冬字第1000000145號函（原偵查案號：99年度偵
續字第994號），聲請交付審判，本院裁定如下：
    主  文
聲請駁回。
    理  由
一、按告訴人不服上級法院檢察署檢察長或檢察總長認再議為無
    理由而駁回之處分者，得於接受處分書後10日內委任律師提
    出理由狀，向該管第一審法院聲請交付審判；法院認為交付
    審判之聲請不合法或無理由者，應駁回之，刑事訴訟法第25
    8條之1第1項、第258條之3第2項前段分別定有明文。
二、聲請意旨略以：(一)程序理由：臺灣高等法院檢察署駁回本件
    再議之聲請，無非以聲請人非實行告訴者，於原告訴人林鼎
    盛亡故後，即不得再議為主要論據。惟臺灣高等法院檢察署
    所持理由，與實務上處理有關告訴人死亡而其家屬不服檢察
    官之不起訴處分，於合法期間聲請再議，一般仍認其再議為
    合法之見解相違，亦與該署前審核新竹地方法院檢察署所表
    示之見解相背。本件臺灣高等法院檢察署駁回再議之理由，
    既有與該機關先前見解相違之失，理由相互矛盾，即難維持
    。(二)實體理由：本件原告訴人林鼎盛所指述：被告蔣炳正、
    蕭志宏二人，為謀柏美建設股份有限公司（下稱柏美公司）
    產業，共同勾結業經臺灣高等法院判決確定之共同被告陳仲
    明等人，無故侵入柏美公司董事長林添福住處，被告二人共
    同涉犯妨害自由罪嫌之事實，業據林鼎盛提出告訴時，檢具
    被告蕭志宏騙開林添福房門後，即讓共同被告陳仲明等人無
    故侵入住宅時之監視錄影翻拍照片為證，並提出嗣後陳仲明
    率領同批黑道份子，前往封圍柏美公司經營之停車場時，陳
    仲明當場陳稱係蔣炳正叫其去之錄音錄影資料，故當信被告
    二人確有告訴人指述之犯行。然身為第一線負偵查犯罪之檢
    察官，不明事理，草率結案，本有可議，又身為上級具多年
    辦案經驗之臺灣高等法院檢察署檢察官，竟也未能明察，畏
    難怕事，徒以程序不合法之見解，駁回再議聲請，更有未當
    等語。
三、按上級法院檢察署檢察長或檢察總長認再議為無理由者，應
    駁回之；認為有理由者，第256條之1之情形應撤銷原處分，
    第256 條之情形應分別為左列處分：一、偵查未完備者，得
    親自或命令他檢察官再行偵查，或命令原法院檢察署檢察官
    續行偵查。二、偵查已完備者，命令原法院檢察署檢察官起
    訴。刑事訴訟法第258 條定有明文，此係立法者就檢察官之
    起訴裁量權所設之檢察機關內部監督機制。又按刑事訴訟法
    第258條之1「聲請法院交付審判制度」係參考德國刑事訴訟
    法第172條第2項之規定及日本刑事訴訟法第262 條準起訴之
    規定而增訂，告訴人於不服上級檢察署之駁回處分者，得向
    法院聲請交付審判；其目的係為對於檢察官起訴裁量之制衡
    ，除貫徹檢察機關內部檢察一體之原則所含有之內部監督機
    制外，另宜有檢察機關以外之監督機制，由法院保有最終審
    查權而介入審查，以提供告訴人多一層救濟途徑（刑事訴訟
    法第258條之1立法理由參照）。惟倘於上級法院檢察署檢察
    長或檢察總長未曾就原不起訴處分是否適法為實體審酌之情
    形下，審判機關如輕易開啟交付審判程序，審酌偵查機關不
    起訴處分之適法性，將過分侵越訴追機關之權限，而產生由
    審判機關輕易開啟審判程序之現象，致與刑事訴訟法採行彈
    劾原則（控訴原則）之精神相違背，故刑事訴訟法第258 條
    之1 所定告訴人得向管轄之第一審法院聲請交付審判之前提
    合法要件，須告訴人對於下級法院檢察署檢察官之不起訴處
    分與緩起訴處分，向其上級法院檢察署檢察長或檢察總長聲
    請再議，經該上級法院檢察署檢察長或檢察總長為實體審查
    ，認再議為無理由而以處分書為駁回之處分者，始得於收受
    駁回處分書後，針對該案件聲請交付審判。另就聲請再議不
    合法之情形，目前檢察實務均係以公函通知再議不合法之意
    旨，此自檢察機關辦理刑事訴訟案件應行注意事項115 條係
    規定：上級檢察署檢察長或檢察總長駁回再議，應製作處分
    書，由檢察長或檢察總長簽名蓋章，但因聲請再議不合法而
    駁回者，毋庸製作處分書等語自明。是就該等聲請再議不合
    法之情形，既未經上級法院檢察署檢察長或檢察總長實體審
    核原不起訴處分之內容有無理由，亦未製作駁回之處分書，
    自不得對於該案件聲請交付審判，倘聲請人對上級法院檢察
    署檢察長或檢察總長通知再議不合法之公函聲請交付審判，
    即屬聲請程序不合法，法院依法即應逕予駁回。
四、經查：本件被告二人涉嫌妨害自由案件，經臺灣臺北地方法
    院檢察署檢察官以99年度偵續字第994 號為不起訴處分，聲
    請人不服聲請再議，嗣經臺灣高等法院檢察署以100年2月11
    日檢紀冬字第1000000145號函略以：「…本件原告訴人係林
    鼎盛，林鼎盛於原署偵查中99年10月22日死亡，有戶籍謄本
    影本附刑事聲請再議狀可考。而本件提出聲請再議之人為台
    端，台端並非實行告訴者，依前揭說明自不得對原不起訴處
    分聲請再議…」，而函知聲請人，其聲請再議為不合法，有
    該署上開函稿及送達證書在卷可稽（見臺灣高等法院檢察署
    100 年度上聲議字第1081號卷第18頁及第19頁），是上開不
    起訴處分並未經臺灣高等法院檢察署檢察長為實體審查，認
    再議為無理由而以處分書為駁回之處分，聲請人遽執上開臺
    灣高等法院檢察署之公函，而為本件交付審判之聲請，揆諸
    上揭規定及說明，即屬聲請程序不合法，且無從加以補正，
    爰依首揭規定予以駁回。
五、聲請意旨雖另指摘臺灣高等法院檢察署駁回本件再議聲請之
    理由，與該署先前及實務處理告訴人死亡而其家屬不服檢察
    官之不起訴處分，於合法期間聲請再議案件，一般認其再議
    為合法之見解相違云云。然臺灣高等法院檢察署係以上開函
    文通知聲請人，並未製作駁回之處分書，已如上述，又聲請
    人所稱實務之處理方式僅係引自法務部（84）檢(二)字第1799
    號函示所載之法律座談會提案理由（詳刑事交付審判聲請狀
    之附件），是否即為檢察機關通常之見解，尚非無疑，況亦
    與法務部（71）法檢(二)字第1165號及法檢字第0960800995號
    函示所揭之見解不符（見同前上聲議卷第16頁及第17頁），
    聲請人所述尚非可採，附此敘明。又本件聲請既因程序不合
    法，經本院駁回如上，則聲請意旨所載實體理由，本院自無
    從置喙，亦附此敘明。
據上論斷，應依刑事訴訟法第258條之3第2 項前段，裁定如主文
。
中    華    民    國   100    年    5     月    23    日
                  刑事第十四庭  審判長法  官  吳冠霆
                                      法  官  李殷君
                                      法  官  賴武志
以上正本證明與原本無異。
本裁定不得抗告
                                      書記官  劉麗英
中    華    民    國   100    年    5     月    23    日